【裁判字號】    92,交聲,254
【裁判日期】    921209
【裁判案由】    聲明異議
【裁判全文】
臺灣嘉義地方法院交通事件裁定                    九十二年度交聲字第二五四號
    原處分機關  交通部公路總局嘉義區監理所
    異  議  人  甲○○
右列異議人因違反道路交通管理處罰條例案件，對於交通部公路總局嘉義區監理所於
中華民國九十二年十月十四日所為之處分聲明異議（原處分案號：嘉監裁字第七○—
Ｌ00000000號），本院裁定如左：
    主  文
原處分關於肇事致人受傷部分撤銷，甲○○不罰。
其餘異議駁回。
    理  由
一原處分機關交通部公路總局嘉義區監理所裁決意旨：異議人即受處分人甲○○於民
  國九十二年八月二十日下午一時十五分許，以時速六十公里之速度超速駕駛車牌號
  碼ＲＸ—八七四六號自用一般小客貨車，行經嘉義縣民雄鄉北斗村五十六之三號旁
  ，且未注意車前狀態，肇事致乙○○受傷，依道路交通管理處罰條例第四十條第一
  項、第六十一條第三項處罰鍰新臺幣（下同）一千七百元及吊扣駕駛執照三個月。
二聲明異議意旨：
  (一)異議人對原處分機關裁決書內之違規事實及裁決不服，因異議人於九十二年八月
    二十日下午一時十五分行經嘉義縣民雄鄉北斗村五十六之三號旁之道路與乙○○
    發生擦撞，當時的車速約時速四十、五十公里左右，但警員製作筆錄時卻寫「大
    約六十公里」而移送異議人超速。按最高行政法院三十九年判字第二號判例、三
    十二年判字第十六號判例，行政官署對於人民有所處罰，必須確實證明其違法之
    事實。倘不能確實證明違法事實之存在，其處罰即不能認為合法。亦即，處分機
    關對於違規之事實需負舉證責任，倘所提出之證據，不足為其主張事實之證明，
    自不能認其主張之事實為真實。本件除警訊筆錄外並無其他證據足以佐證異議人
    超速，逕率以移送異議人，足見原處分依法無據，應予以撤銷。
  (二)次查乙○○於九十二年八月三十日與異議人成立和解，賠償異議人三萬多元，並
    表示雙方均無受傷，而且他無任何診斷證明書可以證明受傷，原處分竟裁處異議
    人超速肇事致人成傷而吊扣駕照三個月，造成異議人損害至極。因異議人是以此
    開車送貨為業，如因此吊扣駕照三個月，異議人可能因此失去工作，而異議人乃
    家中唯一的經濟來源，家中三個小孩、母親將頓失依靠，依行政法「比例原則」
    ，原處分過當。
三本院之判斷：
  (一)撤銷原處分部分：按汽車駕駛人，駕駛汽車違反道路交通安全規則，因而肇事致
    人受傷者，吊扣其駕駛執照三個月至六個月，道路交通管理處罰條例第六十一條
    第三項固有明文，惟前開處罰規定須駕駛人所違反之道路交通安全規則相關規定
    與被害人受傷之結果有相當因果關係，始該當之，否則即不能逕予處罰。經查異
    議人於九十二年八月二十日下午一時十五分許，以時速六十公里之速度駕駛車牌
    號碼ＲＸ—八七四六號自用一般小客貨車，由西向東行經嘉義縣民雄鄉北斗村五
    十六之三號旁，已超過當地限速時速五十公里，適乙○○駕駛車牌號碼ＡＧ—八
    二九六號自用一般小客貨車同向自道路邊線外緣起步，並跨越行車分向線迴轉，
    異議人閃避不及，所駕駛之汽車乃與乙○○所駕駛之汽車發生碰撞，致乙○○左
    上臂受傷等情，業據異議人與證人乙○○於本院調查中分別供承、結證在卷（本
    院卷第三六至三八頁），並有道路交通事故現場圖、道路交通事故調查報告表、
    交通事故談話記錄表、現場照片可稽（本院卷第二二至三十頁）。本件車禍既係
    因證人乙○○駕駛汽車迴轉不當所造成，且異議人當時遵行車道行駛，對證人乙
    ○○突然迴轉之駕駛動作，自無防範可能，縱異議人時速超過當地限制約十公里
    ，然異議人超速與本件肇事並無相當因果關係，自不能因異議人超速約十公里，
    即認其係違反時速限制規定肇事致人受傷，是異議人所辯，可以採信。原處分機
    關據以裁罰，其事實既有誤認，容屬違法，應由本院撤銷，並自為裁定如主文第
    一項所示。
  (二)異議駁回部分：按汽車駕駛人，行車速度，超過規定之最高時速者，處一千二百
    元以上二千四百元以下罰鍰，道路交通管理處罰條例第四十條第一項定有明文。
    經查異議人於警訊及本院調查中均坦認肇事當時時速約五十至六十公里（本院卷
    第二六、三七頁），顯已超過卷附道路交通事故調查報告表所載肇事現場時速五
    十公里之限制（本院卷第二三頁），原處分機關依上開規定裁罰，並無不當或違
    法，異議人此部分之異議為無理由，應予駁回。
據上論斷，應依道路交通管理處罰條例第八十七條第二項、道路交通案件處理辦法第
十九條、第二十條，裁定如主文。
中      華      民      國    九十二    年    十二    月      九        日
                                臺灣嘉義地方法院交通法庭
                                    法  官  廖  政  勝
右正本證明與原本無異。
如不服本裁定，應於裁定送達後五日內向本院提出抗告狀（應附繕本）。
中      華      民      國    九十二    年    十二    月      九        日
                                    書記官  陳  湘  蓉


司法院資訊處製作；財團法人民間司法改革基金會備份。
